【裁判字號】    88,訴,2177
【裁判日期】    890229
【裁判案由】    違反稅捐稽徵法等
【裁判全文】
臺灣高雄地方法院刑事判決                        八十八年度訴字第二一七七號
    公  訴  人  臺灣高雄地方法院檢察署檢察官
    被      告  甲○○
    被      告  戊○○
右列被告等因違反稅捐稽徵法案件，經檢察官提起公訴（八十八年度偵字第八四五五
號），及移送併案審理（八十八年度偵字第二八六三六號），本院判決如左：
    主  文
甲○○連續行使偽造私文書，足以生損害於公眾及他人，處有期徒刑肆月；又納稅義
務人之負責人，以詐術逃漏稅捐，處有期徒刑參月；又納稅義務人之負責人，以詐術
逃漏稅捐，處有期徒刑參月。應執行有期徒刑捌月。緩刑參年。
戊○○連續幫助行使偽造私文書，足以生損害於公眾及他人，處有期徒刑參月；又幫
助納稅義務人之負責人，以詐術逃漏稅捐，處有期徒刑貳月；又幫助納稅義務人之負
責人，以詐術逃漏稅捐，處有期徒刑貳月。應執行有期徒刑陸月。緩刑參年。
    事  實
一、甲○○係納稅義務人「日日金工程企業有限公司」（以下簡稱日日金公司，設於
    高雄市○鎮區○○里○○路四十二號）之負責人，為從事業務之人，明知丙○○
    、乙○○於民國八十五年間，並未受雇在日日金公司工作，未取得任何薪資或報
    酬，竟意圖逃漏稅捐，及基於行使偽造私文書、明知不實事項填製會計憑證之概
    括犯意，於八十六年間，矚工頭戊○○提供人頭虛報薪資，戊○○則基於幫助逃
    漏稅捐之犯意，及幫助行使偽造私文書、明知不實事項填製會計憑證之概括犯意
    ，向名為「丁○○」之成年男子（另經檢察官偵查中）索取丙○○、乙○○之身
    分證明文件並轉給甲○○，甲○○乃作成日日金公司八十五年全年薪資表之私文
    書，再於其業務上制作之日日金公司八十五年度各類所得扣繳暨免扣繳憑單（以
    下簡稱扣繳憑單）及八十五年度營利事業所得稅結算申報書之會計憑證上，虛偽
    登載丙○○、乙○○分別於八十五年一月至同年十二月止，在日日金公司分別領
    得新台幣（下同）十五萬元之不實事項，持向財政部高雄市國稅局辦理結算申報
    日日金公司八十五年度營利事業所得稅，以此詐術逃漏日日金公司八十五年度營
    利事業所得稅七萬五千元，足以生損害於丙○○、乙○○及稅捐稽徵機關課徵稅
    捐之正確性。
二、案經財政部高雄市國稅局移送臺灣高雄地方法院檢察署檢察官偵查起訴。
    理  由
一、右揭犯罪事實，業據被告甲○○、戊○○供承不諱，核與告訴人丙○○、乙○○
    指述情節相符，復有財政部高雄市國稅局移送書、丙○○、乙○○之檢舉書、八
    十五年度扣繳憑單、日日金公司之八十五年度營利事業所得稅結算申報書各二紙
    、臨時工資清冊等資料在卷可稽。是被告二人自白與事實相符。本件事證明確，
    被告二人犯行洵堪認定。
二、查被告甲○○係納稅義務人「日日金公司」之負責人，且為從事業務之人。而扣
    繳憑單及營利事業所得稅結算申報書，均係扣繳義務人將給付總額及扣繳稅額彙
    報供稽徵機關查核之用，自係商業會計法第十五條第一款所規定之會計憑證，此
    有經濟部八十七年七月二十二日經商字第八七二一七三七二號函可參；又扣繳憑
    單及營利事業所得稅結算申報書，均係附隨被告公司之業務而作成之文書（最高
    法院七十年九月二十一日第九次刑事庭會議決議參照）。按本件被告甲○○矚被
    告戊○○提供丙○○、乙○○之人頭資料，由被告甲○○製作虛報列有丙○○、
    乙○○之薪資表之私文書，列為日日金公司之營業成本，由被告甲○○填載扣繳
    憑單及營利事業所得稅結算申報書向財政部財政部高雄市國稅局申報，足以生損
    害於丙○○、乙○○及稅捐機關核稅之正確性，並為納稅義務人日日金公司逃漏
    稅捐，核被告甲○○所為，係犯稅捐稽徵法第四十七條第一款、第四十一條以詐
    術逃漏稅捐罪、商業會計法第七十一條第一款之明知不實事項填製會計憑證罪、
    刑法第二百十六條、第二百十條之行使偽造私文書罪；核被告戊○○所為，係犯
    稅捐稽徵法第四十三條第一項幫助逃漏稅捐罪、幫助犯商業會計法第七十一條第
    一款之明知不實事項填製會計憑證罪、幫助犯刑法第二百十六條、第二百十條之
    行使偽造私文書。被告戊○○所犯後二罪，應併依幫助犯之例，減輕其刑。被告
    甲○○前後偽造、被告戊○○前後幫助偽造告訴人丙○○、乙○○之薪資表、扣
    繳憑單、營利事業所得稅結算申報書，時間緊接，犯罪構成要件相同，顯係出於
    概括之犯意為之，為連續犯，應依刑法第五十六條之規定以一罪論。被告戊○○
    同時有刑之加重及減輕之事由，應依刑法第七十一條第一項之規定，先加後減其
    刑。其等偽造、幫助偽造文書之低度行為，應為行使、幫助行使之高度行為所吸
    收，不另論罪。其等明知不實事項填製、幫助填製扣繳憑單、營利事業所得稅結
    算申報書之會計憑證行為，因商業會計法第七十一條第一款之填製不實會計憑證
    罪，係刑法第二百十五條之業務上文書登載不實罪之特別規定，依特別法優於普
    通法之法律競合關係，即應擇一適用商業會計法第七十一條第一款之規定論處。
    公訴意旨認被告二人行使、幫助行使在日日金公司業務上製作之八十五年度扣繳
    憑單內登載不實事項之犯行，應依刑法第二百十六條、第二百十五條之行使、幫
    助行使業務上登載不實文書罪處斷，尚有未恰，惟起訴事實相同，爰依法變更起
    訴法條，附此敘明。被告甲○○所犯商業會計法第七十一條第一款之明知不實事
    項填製會計憑證罪與刑法第二百十六條、第二百十條之行使偽造私文書罪間；被
    告戊○○所犯幫助犯商業會計法第七十一條第一款之明知不實事項填製會計憑證
    罪與幫助犯刑法第二百十六條、第二百十條之行使偽造私文書罪間，有方法結果
    之牽連關係，屬裁判上一罪，應依牽連犯之例，從一重之刑法第二百十六條、第
    二百十條之行使、幫助行使偽造私文書罪處斷。
三、又稅捐稽徵法第四十七條第一款之規定，係將納稅義務人之公司之責任，基於刑
    事政策之考慮，於其應處徒刑範圍內，轉嫁於公司之負責人，故此情形而受罰之
    公司負責人，乃屬於「代罰」之性質，其既非逃漏稅捐之納稅義務人，當無所謂
    基於概括犯意逃漏稅捐，亦無所謂與他人有逃漏稅捐之犯意聯絡及行為分擔之可
    言。又刑法第五十五條所謂之牽連犯，必須二個以上之行為有方法與結果之關係
    ，始足構成，亦即必須以犯一罪之方法行為犯他罪，或以犯一罪之結果行為犯他
    罪，方得成立牽連關係，公司負責人既非逃漏稅捐之納稅義務人，其僅係代罰而
    已，公司以不正當方法逃漏稅捐，縱由該公司負責人或其他有權代表公司之自然
    人代表公司為之，究非屬於公司負責人本身之犯罪行為，自與該公司負責人之其
    他犯罪行為間，無方法結果之牽連關係可言（最高法院八十五年度台上字第六０
    六五號及第六一九六號判決參照）。是被告甲○○所犯上開詐術逃漏稅捐罪、及
    刑法第二百十六條、第二百十條之行使偽造私文書罪；被告戊○○所犯上開幫助
    詐術逃漏稅捐罪、及幫助犯刑法第二百十六條、第二百十條之行使偽造私文書罪
    ，犯意各別，行為互殊，均應分論併罰。
四、茲審酌被告甲○○身為公司負責人，被告戊○○為公司之工頭，對員工領得薪資
    自應核實申報，其一時貪欲圖便，致罹刑章，逃漏、幫助逃漏稅捐七萬五千元，
    犯後坦承犯行，並已與告訴人等達成和解，此有和解書二份附卷可稽等一切情狀
    ，爰各量處如主文所示之刑，並定其應執行刑，以資懲儆。又被告二人均未曾受
    有期徒刑以上刑之宣告，此有台灣高雄地方法院檢察署刑案資料查註紀錄表在卷
    可參，其等因一時失慮，偶罹刑典，經此刑之宣告後，應知警惕而無再犯之虞，
    所宣告之刑本院因認暫不執行其刑為當，予以宣告緩刑三年，用啟自新。又公訴
    人起訴事實雖未敘及被告二人所犯商業會計法第七十一條第一款之明知不實事項
    填製會計憑證罪（營利事業所得稅結算申報書部分）之犯行，然該部分事實與公
    訴人起訴之犯罪事實既具有裁判上一罪關係，應為起訴效力所及，本院自應併予
    審究，附此敘明。
據上論斷，應依刑事訴訟法第二百九十九條第一項前段、第三百條，稅捐稽徵法第四
十一條、第四十七條第一款、第四十三條，商業會計法第七十一條第一款，刑法第十
一條前段、第五十六條、第二百十六條、第二百十條、第五十五條、第五十一條第五
款、第七十四條第一款，罰金罰鍰提高標準條例第一條前段，判決如主文。
本案經檢察官劉玲興到庭執行職務。
中    華    民    國     八十九     年      二      月      二十九      日
                                  臺灣高雄地方法院刑事第七庭
                                      法  官  何  悅  芳
右正本證明與原本無異。
如不服本判決，應於判決送達後十日內，向本院提出上訴狀。
                                      書記官  廖  文  瑞
中    華    民    國    八十九    年      二      月        二十九    日
附錄本案論罪科刑法條：
稅捐稽徵法第四十一條：
納稅義務人以詐術或其他不正當方法逃漏稅捐者，處五年以下有期徒刑、拘役或科或
併科新臺幣六萬元以下罰金。
稅捐稽徵法第四十七條第一款：
本法關於納稅義務人、扣繳義務人及代繳人應處徒刑之規定，於左列之人適用之：
一、公司法規定之公司負責人。
稅捐稽徵法第四十三條：
教唆或幫助犯第四十一條或第四十二條之罪者，處三年以下有期徒刑、拘役、或科一
千元以下罰金。執行業務之律師或會計師犯前項之罪者，加重其刑至二分之一。
商業會計法第七十一條第一款：
商業負責人、主辦及經辦會計人員或依法受託代他人處理會計事務之人員有左列情事
之一者，處五年以下有期徒刑、拘役或科或併科新臺幣十五萬元以下罰金：
一、故意使應保存之會計憑證、帳簿報表滅失毀損者。
刑法第二百十六條：
行使第二百十條至第二百十五條之文書者，依偽造、變造文書或登載不實事項或使登
載不實事項之規定處斷。
刑法第二百十條：
偽造、變造私文書，足以生損害於公眾或他人者，處五年以下有期徒刑。


司法院資訊處製作；財團法人民間司法改革基金會備份。
